臺灣新竹地方法院刑事判決　　　　　　　　　　　　　九十一年度易字第七六號
　　公　訴　人　臺灣新竹地方法院檢察署檢察官
　　被　　　告　乙○○
　　　　　　　　甲○○
右列被告因妨害公務等案件，經檢察官提起公訴（九十一年度偵字第二０九四、二七
００號），本院判決如左：
    主  文
乙○○服用酒類，不能安全駕駛動力交通工具而駕駛，處罰金壹萬元，如易服勞役，
以參佰元折算壹日；又對於公務員依法執行職務時，施強暴，處拘役貳拾日，如易科
罰金，以參佰元折算壹日。
甲○○意圖使犯人隱避而頂替，處拘役拾伍日，如易科罰金，以參佰元折算壹日。
    事  實
一、乙○○明知服用酒類，不能安全駕駛動力交通工具而駕駛，將致生公共危險，竟
    於民國九十一年四月十三日晚上七時許，在新竹市某餐廳飲酒，至九十一年四月
    十四日凌晨，已因酒後注意力減低，反應較為遲鈍，而達不能安全駕駛動力交通
    工具自用小客車之狀態，猶仍於飲酒完畢後，駕駛車號ＡＩ─九二九五號之自小
    客車，搭載友人甲○○，沿新竹市○○路公眾通行之道路行駛。嗣於九十一年四
    月十四日凌晨一時四十一分許，行經新竹市○○路與內湖路路口時，因酒後精神
    不佳、注意力不集中，而撞擊前方同向由李豔珍所駕駛車牌號碼ＸＹ─四０五九
    號之自小客車。嗣新竹市警察局第三分局朝山派出所警員據報趕至現場處理車禍
    事件，並將乙○○及甲○○帶至派出所製作筆錄，詎乙○○於當日凌晨某時在該
    派出所，另基於妨害公務之犯意，竟因不願配合酒測，即以踢翻派出所桌椅並出
    拳毆打及腳踢警員之攻擊方式，對依法執行職務之警員劉永保施強暴行為，妨害
    劉永保警察職務之執行，劉永保因而受有左下腹挫傷、右側下巴挫擦傷等傷害，
    臉上所戴之眼鏡並因乙○○之攻擊而斷裂（毀損及傷害部分未據告訴）。迨於九
    十一年四月十四日早上九時許，乙○○始接受酒測，並檢測其呼氣所含酒精濃度
    為每公升０．三一毫克。
二、甲○○明知乙○○於右揭時地，酒後達不能安全駕駛動力交通工具之狀態，仍駕
    駛上開車牌號碼ＡＩ─九二九五號自小客車肇事，竟基於意圖使乙○○隱避，遂
    於車禍事故發生後之當日即九十一年四月十四日凌晨一時四十一分許，向新竹市
    警察局第三分局朝山派出所警員陳述其為駕車肇事者，而圖頂替乙○○之公共危
    險罪責。嗣於該日凌晨某時，在朝山派出所進行酒測時，甲○○見乙○○上開妨
    害公務之犯行，懼知事態嚴重，始於尚未被發覺其意圖使乙○○隱避而向員警虛
    偽陳述為駕車肇事者之頂替犯行前，向新竹市警察局第三分局朝山派出所警員劉
    永保陳述實則為乙○○駕車肇事，其係出面頂替等情而自首其犯行，因之查獲。
三、案經新竹市警察局第三分局報請及臺灣新竹地方法院檢察署檢察官自動檢舉、簽
    分後偵查起訴。
    理  由
一、訊據被告乙○○對於右揭時地酒後駕車肇事及於上開派出所以攻擊方式拒絕酒測
    等妨害公務之情；被告甲○○對於上開時、地頂替乙○○酒後駕車等情，均於偵
    訊及本院審理時坦承不諱，核與被害人李豔珍於警訊之指訴及證人即新竹市警察
    局第三分局朝山派出所警員劉永保及蕭光杰於偵訊之證述情節相符。且有道路交
    通事故調查報告表、新竹市警察局第三分局交通事故談話紀錄表、汽機車駕駛人
    酒後生理協調平衡檢測紀錄表、酒測觀察紀錄表、診斷證明書、新竹市警察局第
    三分局朝山派出所報告、舉發違反道路交通管理事件通知單及酒精測試報表附卷
    可資佐證。按對於酒精濃度呼氣已達每公升零點五五毫克時，肇事率為一般正常
    人之十倍，認已達不能安全駕駛之標準，至於上揭數值以下之行為，如輔以其他
    客觀事實得作為「不得安全駕駛」之判斷，亦應依刑法第一百八十五條之三之規
    定處以刑罰，有法務部八十八年五月十八日所發之法八八檢字第００一六六九號
    函及其所附之八十八年五月十日會議記錄足憑，本案被告乙○○因飲酒過量使注
    意力及操控動力交通工具之能力降低，致行經該路口反應不及追撞由李豔珍所駕
    駛之自小客車之事實，業經被告乙○○於偵訊及本院審理時，供陳在卷；且被告
    乙○○上開酒測值即酒精呼氣濃度每公升０．三一毫克，係被告發生車禍後，再
    經八小時餘始為檢測，益顯見被告乙○○於駕車肇事之初，係於酒精濃度超出標
    準甚多、已達不能安全駕車之程度下為之。綜上本件事證已明，被告等犯行應堪
    認定。自均應予依法論科。
二、核被告乙○○所為，係犯刑法第一百八十五條之三之服用酒類不能安全駕駛動力
    交通工具而駕駛罪及同法第一百三十五條第一項之對於公務員執行職務施以強暴
    罪。又核被告甲○○所為，係犯刑法第一百六十四條第二項之頂替罪，應依同條
    第一項處斷。而被告乙○○所犯上開二罪，犯意各別，行為互殊，且構成要件不
    同，應分論併罰。再被告甲○○在偵查機關尚未發覺其頂替犯行前即向偵查機關
    即新竹市警察局第三分局朝山派出所警員劉永保自首其犯行，並接受裁判，有該
    派出所報告一份可參，應依刑法第六十二條前段之規定減輕其刑。爰審酌被告乙
    ○○酒後駕車為圖卸責，竟於警員執行公務時施以強暴等公然挑戰公權力之動機
    及犯罪手段；又被告甲○○犯罪之動機係因被告乙○○之要求，為幫助朋友而一
    時失慮為此犯行，惟被告等均於偵審時坦承犯行等一切情狀，分別量處如主文所
    示之刑，並均諭知易科罰金之折算標準；被告乙○○併就罰金刑部分，諭知易服
    勞役之折算標準，以資懲儆。
據上論斷，應依刑事訴訟法第二百九十九條第一項前段，刑法第一百三十五條第一項
、第一百八十五條之三、第一百六十四條第二項、第一項、第四十一條第一項前段、
第四十二條第二項、第六十二條前段，罰金罰鍰提高標準條例第一條前段、第二條，
判決如主文。
本案經檢察官陳榮林到庭執行職務。
中        華        民        國    九十一    年    十一    月    十九  日
                                      臺灣新竹地方法院刑事第一庭
                                          法  官    彭  淑  苑
右正本證明與原本無異。
如不服本判決，應於判決送達後十日內向本院提出上訴狀( 應附繕本 )，上訴於臺灣
高等法院。
                                          書記官    饒  興  蘭
中        華        民        國    九十一    年    十一    月    十九  日
